臺灣彰化地方法院民事判決
110年度勞訴字第9號
原      告  林淑惠  

            倪正祐  
            邱啟盛  
共      同
訴訟代理人  劉芷瑄律師
被      告  小寶食品股份有限公司

法定代理人  黃建隣即黃建霖

上列當事人間請求給付工資等事件，本院於民國110年7月1日言
詞辯論終結，判決如下：
    主  文
一、被告應給付原告甲○○新臺幣134,167元，原告丙○○新臺幣249
    ,644元，原告乙○○新臺幣249,644元，及均自民國110年4月1
    4日起至清償日止，按週年利率百分之5計算之利息。
二、被告應開立非自願離職證明書予原告甲○○。
三、原告其餘之訴駁回。
四、訴訟費用由被告負擔百分之95，餘由原告負擔。
五、本判決第一項得假執行；但被告如分別以新臺幣134,167元
    、新臺幣249,644元及新臺幣249,644元為原告甲○○、丙○○與
    乙○○預供擔保，得免為假執行。
    事實及理由
壹、程序事項
    被告經合法通知，未於言詞辯論期日到場，核無民事訴訟法
    第386條所列各款情形，爰依原告之聲請，由其一造辯論而
    為判決。
貳、兩造主張
  一、原告（下合稱原告，單指一人則逕稱其姓名）主張：
　  ㈠甲○○自民國107年1月1日至108年12月31日止、109年3月1日
      起受僱於被告擔任廚工，約定每月工資為新臺幣（下同）
      30,000元；丙○○、乙○○自107年1月1日受僱於被告擔任廚
      師，約定每月工資為50,000元。伊等均於每月10日前發放
      前月之工資。自109年9月時起，被告開始無故短付或積欠
      員工每月工資，伊等猶持續提供勞務。孰料伊等竟於109
      年11月4日收到被告單方通知，告知最後上班日即為109年
      11月4日，要求伊等翌日勿再前往被告處工作。被告迄今
      未給付所積欠伊等之工資、資遣費、預告期間工資、特別
      休假未休工資，亦未開立非自願離職書予甲○○，被告法定
      代理人黃建霖拒絕出面處理，亦未出席勞資爭議調解；且
      被告已無再承作原有軍方團膳業務，已屬歇業或業務緊縮
      之情形，可認被告係以勞動基準法（下稱勞基法）第14條
      第1項第1款或第2款之規定單方終止兩造勞動契約。
　  ㈡原告請求資遣費及預告工資部分：
　　  ⒈甲○○薪資為30,000元，受僱被告期間係自107年1月1日至
        108年I2月31日止，及自109年3月1日起至11月4日止，
        年資合計為2年8月4日，是其得請求被告給付資遣費應
        為40,167元。並得請求20日預告工資，應為20,000元。
　　  ⒉丙○○、乙○○薪資各為50,000元，受僱被告期間自107年1
        月1日至109年11月4日為止，年資為2年10月4日，是伊
        等得請求被告給付資遣費各為71,111元。並得請求20日
        預告工資，各應為33,333元。
　  ㈢原告請求工資部分：
　　  ⒈被告尚積欠甲○○109年8月份工資20,000元、109年10月份
        薪資30,000元，及11月1日至4日之工資4,000元，總計5
        4,000元尚未給付。
　　  ⒉就丙○○與乙○○部分，被告尚積欠伊等109年8月份工資各3
        0,000元、109年10月份薪資各50,000元，及11月1日至4
        日之工資各6,667元，合計各積欠86,667元尚未給付。
　　  ⒊又因被告所僱用另一名廚師即訴外人張家維因故請假無
        法工作，丙○○與乙○○需額外負擔原屬張家維之工作，被
        告曾允諾將另各給予伊等以1日900元計算之額外工資。
        因張家維於109年7月28日、8月7日、10日至14日、9月2
        8日至30日未上班，於10月份僅於10月8日上班1日，其
        餘30日未上班，從而應另給付丙○○、乙○○額外工資各36
        ,000元。
　  ㈣原告請求特別休假未休工資部分
　　  ⒈甲○○受僱被告期間被告均未給予特別休假，核計應得之
        特別休假日數總計為20日（107年1月1日至6月30日，計
        3日，107年1月1日至12月31日，計7日，107年1月1日至
        108年12月31日，計10日），以伊每月工資30,000元計
        算，伊得請求特別休假未休工資應為20,000元。
　　  ⒊丙○○及乙○○受僱被告期間被告均未給予特別休假，核計
        伊等應得之特別休假日數總計各應為20日，以伊等每月
        工資50,000元計算，伊等得請求特別休假未休工資各為
        33,333元。
　  ㈤甲○○另請求開立非自願離職證明等語。
　  ㈥並聲明：1.被告應給付甲○○134,167元，丙○○260,444元，
      乙○○260,444元，及均自起訴狀繕本送達之翌日起至清償
      日止，按週年利率百分之5計算之利息。2.被告應開立非
      自願離職證明書予甲○○。
  二、本件被告並未於言詞辯論期日到庭陳述，亦未提出任何書
      狀作何聲明或陳述。
參、本院之判斷：
　一、查原告主張甲○○自107年1月1日至108年12月31日止、109
      年3月1日起受僱於被告擔任廚工，約定每月工資為30,000
      元；丙○○、乙○○自107年1月1日起受僱於被告擔任廚師，
      約定每月工資各為50,000元。被告告知原告最後上班日為
      109年11月4日，嗣後即未營業。經原告向臺北市政府勞動
      局申請調解，然被告未於109年12月15日派員到場調解，
      致調解不成立等事實，業據原告提出勞工保險被保險人投
      保資料表、臺北市政府勞動局勞資爭議調解紀錄、勞動契
      約及存摺內頁交易明細附卷可稽（本院卷第45頁至第82頁
      、第91頁至第99頁）。復經本院職權調閱原告勞保與就保
      資料核閱屬實，又參以被告稅籍登記資料公示查詢，其中
      營業狀況記載「非營業中」可佐（本院卷第109頁至第134
      頁、第185頁）。而被告已於相當時期受合法之通知，既
      未於言詞辯論期日到場，復未提出準備書狀爭執，依民事
      訴訟法第280條第3項準用第1項規定，視同自認。本院審
      酌上開證物，堪認原告主張之事實為真實。
　二、兩造勞動契約已依勞基法第11條第1款規定而終止：
　    按非有歇業或轉讓時之情形者，雇主不得預告勞工終止勞
      動契約，勞基法第11條第1款定有明文。而所謂「歇業」
      則指事業單位不再繼續經營之事實上歇業狀態，不以業經
      辦理歇業登記為必要（司法院74年10月14日第7期司法業
      務研究會法律問題研究意見參照）。本件被告告知原告上
      班至109年11月4日為止，復於同年月4日及5日分別將原告
      之勞工保險辦理退保（本院卷第45頁至第55頁），迄今猶
      處於非營業狀態，足見被告自109年11月4日後即未提供原
      告任何工作機會，堪認被告自109年11月4日歇業時起，即
      有依勞基法第11條第1款規定，未經預告終止與原告等人
      間之勞動契約之意思，兩造勞動契約即依法終止。
　三、甲○○之年資應合併計算為2年8月4日：
　　㈠按定期契約屆滿後或不定期契約因故停止履行後，未滿3個
      月而訂定新約或繼續履行原約時，勞工前後工作年資，應
      合併計算。勞基法第10條訂有明文。其立法理由謂：「勞
      工特別休假、資遣費及退休金之給與，均與勞工年資有關
      ，為免雇主利用換約等方法，中斷年資之計算，損及勞工
      權益，特明文予以限制。」揆其立法理由既係為避免雇主
      利用換約損害勞工權益之情形，故對上開條文應採擴張解
      釋，除退休外，縱因資遣或其他事由離職，於未滿3個月
      內復職，而訂立新約或繼續履行原約時，勞工前後工作年
      資均應合併計算。另所謂「換約」即包含雇主與勞工合意
      終止勞動契約後，再成立新的勞雇關係在內。則所謂不定
      期契約之「停止履行」，即應兼含「原勞動契約關係繼續
      存在僅係暫時中止」以及「原勞動契約經合法終止」兩者
      。又勞基法第10條規定有關不定期契約因故停止履行後所
      稱之「因故」，其中止契約之事由，既經當事人本於契約
      自由之合意而成立，除違反禁止規定外，依契約自由之原
      則，自無附以無可歸責於當事人一方為要件之必要。且不
      以勞工離職之原因係可歸責於雇主之事由為限，始有其適
      用（最高法院80年度台上字第295號裁判要旨參照）。
　　㈡查甲○○受僱於被告之期間，係自107年1月1日至108年12月3
      1日止，及自109年3月1日起至11月4日止。期間雖曾於109
      年1月1日辦理離職，同年3月1日即再於被告任職，此有勞
      工保險被保險人投保明細表及勞動契約存卷可憑（本院卷
      第45頁、第59頁）。然前述離職期間既未滿3個月，揆諸
      前開說明，自應認此僅為甲○○與被告間勞動契約之一時終
      止，縱認係新成立之勞動契約，為保護勞工權益，甲○○前
      述離職前後之工作年資，仍應予合併計算，前後合計應為
      2年8月4日。　　
　四、原告請求資遣費部分：
　　㈠按勞工適用勞工退休金條例（下稱勞退條例）之退休金制
      度者，適用本條例後之工作年資，於勞動契約依勞基法第
      11條、第13條但書、第14條及第20條或職業災害勞工保護
      法第23條、第24條規定終止時，其資遣費由雇主按其工作
      年資，每滿1年發給2分之1個月之平均工資，未滿1年者，
      以比例計給；最高以發給6個月平均工資為限，不適用勞
      基法第17條之規定，勞退條例第12條第1項定有明文。準
      此，本件被告既依勞基法第11條第1款終止勞動契約，亦
      屬勞退條例之適用對象，則原告依勞退條例第12條第1項
      規定，請求資遣費，自屬有據。
　　㈡查甲○○薪資為30,000元，其年資為2年8月4日，復參照行政
      院勞工委員會（現改制為勞動部）101年9月12日勞動4字
      第1010132304號令意旨，計算伊資遣費基數應為1又61/18
      0【計算式：1/2×｛2＋〈8＋4/30〉÷12｝＝1又61/180，即241/18
      0】，是原告得請求被告給付資遣費應為40,167元【計算
      式：30,000元×241/180＝40,167元】。
　　㈢查丙○○、乙○○薪資各為50,000元，任職被告期間自107年1
      月1日至109年11月4日為止，年資為2年10月4日，以前揭
      方式計算伊等資遣費基數應為1又19/45【計算式：1/2×｛2
      ＋〈10＋4/30〉÷12｝＝1又19/45，即64/45】，是原告得請求被
      告給付資遣費應為71,111元【計算式：50,000元×64/45＝7
      1,111元（元以下四捨五入，下同）】。
　五、原告請求預告工資部分：
　　㈠按雇主依勞動基準法第11條或第13條但書規定終止勞動契
      約者，其預告期間依左列各款之規定：一、繼續工作3個
      月以上1年未滿者，於10日前預告之。二、繼續工作1年以
      上3年未滿者，於20日前預告之。三、繼續工作3年以上者
      ，於30日前預告之；雇主未依第1項規定期間預告而終止
      契約者，應給付預告期間之工資，勞動基準法第16條第1
      項、第3項定有明文。
　　㈡查甲○○薪資為30,000元，其年資為2年8月4日，依前揭規定
      即得請求20日預告工資，合計應為20,000元【計算式：20
      日×（30,000元÷30日）＝20,000元】。
　　㈢查丙○○、乙○○薪資各為50,000元，年資均各為2年10月4日
      ，依前揭規定即得請求20日預告工資，合計應為33,333元
      【計算式：20日×（50,000元÷30日）＝33,333元】。
　六、原告請求工資部分：
　　㈠按稱僱傭者，謂當事人約定，一方於一定或不定之期限內
      為他方服勞務，他方給付報酬之契約。報酬應依約定之期
      限給付之。工資應全額直接給付勞工。民法第482、第486
      條前段及勞基法第22條第2項前段分別定有明文。
　　㈡就甲○○部分，迄至最後工作日即109年11月4日止，被告尚
      積欠伊109年8月份工資20,000元、109年10月份工資30,00
      0元，及11月1日至4日之工資4,000元【計算式：30,000元
      ÷30日×4日＝4,000元】，總計54,000元【計算式：30,000
      元+20,000元+4,000元=54,000元】尚未給付。就丙○○與乙○○部分，迄至最後工作日即109年11月4日止，被告尚積欠
      伊等109年8月份工資各30,000元、109年10月份薪資各50,
      000元，及11月1日至4日之工資各6,667元【計算式：50,0
      00元÷30日×4日＝6,667元】，合計各積欠86,667元【計算
      式：50,000元+30,000元+6,667元=86,667元】尚未給付。
      此有勞動契約及存摺內頁交易明細附卷可稽（本院卷第59
      頁至第82頁、第91頁至第99頁）。被告對於原告此部分主
      張之事實，應視同自認，業如前述，堪認原告此部分主張
      為可採。
　　㈢原告主張被告曾允諾，因丙○○、乙○○在張家維請假期間，
      需額外負擔原屬張家維之工作，將另各給予伊等以1日900
      元計算之額外工資等語，此有乙○○與被告公司領班劉婕翎
      LINE通訊軟體對話記錄存卷可佐（本院卷第189頁至第193
      頁），堪信為真實。核諸原告所提出打卡考勤表，張家維
      於109年7月28日、8月7日、10日至14日、9月28日至30日
      未上班，10月份僅於10月8日上班1日，其餘18日之工作日
      未上班（本院卷第83頁至第90頁）；參以原告起訴原主張
      10月份額外工作日數應為30日，後當庭亦更正減縮為18日
      （本院卷第183頁）。從而被告應另給付丙○○、乙○○額外
      工資各25,200元【計算式：900元×（1日＋6日＋3日＋18日）
      ＝25,200元】，逾此部分之請求，即屬無據。
　七、原告請求特別休假未休工資部分：
　　㈠按「勞工在同一雇主或事業單位，繼續工作滿一定期間者
      ，應依下列規定給予特別休假：一、6個月以上1年未滿者
      ，3日。二、1年以上2年未滿者，7日。三、2年以上3年未
      滿者，10日。四、3年以上5年未滿者，每年14日。五、5
      年以上10年未滿者，每年15日。六、10年以上者，每1年
      加給1日，加至30日為止」；「勞工之特別休假，因年度
      終結或契約終止而未休之日數，雇主應發給工資」；「勞
      工依本條主張權利時，雇主如認為其權利不存在，應負舉
      證責任」，勞基法第38條第1項、第4項本文與第6項分別
      定有明文。復按勞基法施行細則第24條第1項、第2項第1
      款規定：「勞工於符合本法第38條第1項所定之特別休假
      條件時，取得特別休假之權利；其計算特別休假之工作年
      資，應依第5條之規定」；「依本法第38條第1項規定給予
      之特別休假日數，勞工得於勞雇雙方協商之下列期間內，
      行使特別休假權利：一、以勞工受僱當日起算，每1週年
      之期間。但其工作6個月以上1年未滿者，為取得特別休假
      權利後6個月之期間。」。另勞基法施行細則第24條之1第
      1項、第2項規定：「本法第38條第4項所定年度終結，為
      前條第2項期間屆滿之日」；「本法第38條第4項所定雇主
      應發給工資，依下列規定辦理：一、發給工資之基準：㈠
      按勞工未休畢之特別休假日數，乘以其一日工資計發。㈡
      前目所定一日工資，為勞工之特別休假於年度終結或契約
      終止前一日之正常工作時間所得之工資。其為計月者，為
      年度終結或契約終止前最近一個月正常工作時間所得之工
      資除以三十所得之金額。㈢勞雇雙方依本法第38條第4項但
      書規定協商遞延至次1年度實施者，按原特別休假年度終
      結時應發給工資之基準計發。二、發給工資之期限：㈠年
      度終結：於契約約定之工資給付日發給或於年度終結後30
      日內發給。㈡契約終止：依第9條規定發給。」
　　㈡查原告主張受僱期間被告均未給予伊等特別休假，對此被
      告並未舉證證明該權利不存在，應認原告主張有理由。
　　㈢查甲○○受僱於被告期間，自107年1月1日受僱之日起算至6
      月30日止滿6個月，其於107年7月1日起得請求3日特別休
      假；至107年12月31日止滿1年，則自108年1月1日起得請
      求7日特別休假；另至108年12月31日止固滿2年，惟於期
      滿翌日即109年1月1日甲○○已離職，似未符合勞工於工作
      滿一定期間之「翌日」如仍在職，始取得請休特別休假權
      利之規定意旨（勞動部105年8月2日勞動條3字第10501317
      54號函釋意旨參照）。然如前揭勞基法第10條規定及立法
      理由意旨，甲○○特別休假之年資應合併算，從而其自109
      年3月1日重新受僱日起，亦得依法請求工作滿2年以上所
      應得特別休假10日。準此，甲○○得請求20日特別休假未休
      工資，合計20,000元【計算式：（3日＋7日＋10日）×（30,
      000元÷30日）＝20,000元】。
　　㈣查丙○○及乙○○受僱被告期間，至107年7月1日起得請求3日
      特別休假、至108年1月1日起得請求7日特別休假及至109
      年1月1日起得請求10日特別休假，合計各應有20日特別休
      假，而伊等受僱期間被告均未給予伊等特別休假，以伊等
      每月工資為50,000元計算，則伊等得請求特別休假未休工
      資各為33,333元【計算式：20日×（50,000元÷30日）＝33,
      333元】。
　八、甲○○請求開立非自願離職證明部分：
　　㈠按勞動契約終止時，勞工如請求發給服務證明書，雇主或
      其代理人不得拒絕。本法所稱非自願離職，指被保險人因
      投保單位關廠、遷廠、休業、解散、破產宣告離職；或因
      勞基法第11條、第13條但書、第14條及第20條規定各款情
      事之一離職。第1項離職證明文件，指由投保單位或直轄
      市、縣（市）主管機關發給之證明。勞基法第19條、就業
      保險法第11條第3項、第25條第3項前段分別定有明文。
　　㈡查本件甲○○係請求被告發給註記離職原因為非自願離職之
      服務證明書，而非單純證明曾在被告公司任職之服務證明
      書，被告既係依勞基法第11條第1款規定終止兩造間勞動
      契約，業如前述，故原告請求被告開立「非自願離職」之
      服務證明書，自無不許之理。
　九、末按給付有確定期限者，債務人自期限屆滿時起，負遲延
      責任；給付無確定期限者，債務人於債權人得請求給付時
      ，經其催告而未為給付，自受催告時起，負遲延責任；其
      經債權人起訴而送達訴狀，或依督促程序送達支付命令，
      或為其他相類之行為者，與催告有同一之效力。遲延之債
      務，以支付金錢為標的者，債權人得請求依法定利率計算
      之遲延利息。應付利息之債務，其利率未經約定，亦無法
      律可據者，週年利率為百分之5。民法第229條第1項、第2
      項、第233條第1項前段、第203條分別定有明文。復按依
      勞退條例第12條第1項規定計算之資遣費，應於終止勞動
      契約後30日內發給，為勞退條例第12條第2項所明定。又
      依勞基法終止勞動契約時，雇主應即結清給付工資及特別
      休假而未休假之工資予勞工，勞基法施行細則第9條及第2
      4條之1第2項第2款分別定有明文。是原告請求給付資遣費
      部分，應自離職日後30日內發給，即於109年12月4日屆至
      ；請求工資及特別休假而未休假之工資部分，應於終止勞
      動契約時即109年11月4日發給。從而前揭給付應屬確定期
      限。惟原告起訴請求各項金額僅請求自起訴狀繕本送達被
      告之翌日即110年4月14日起（本院卷第141頁），計付法
      定遲延利息，並無不許之理。
肆、綜上所述，被告應給付甲○○134,167元，丙○○249,644元，乙○○249,644元，及均自民國110年4月14日起至清償日止，按
    週年利率5％計算之利息，暨開立非自願離職證明書予原告甲○○，為有理由，應予准許。逾此範圍之請求，核屬無據，應
    予駁回。
伍、本件係勞動事件，且係就勞工即原告為部分勝訴判決，爰就
    原告勝訴部分併依勞動事件法第44條第1項規定職權宣告假
    執行；同時依同條第2項規定，酌定相當之金額宣告雇主即
    被告得供擔保而免為假執行。
陸、本件事證已臻明確，兩造其餘攻擊防禦方法及證據，經核與
    判決結果不生影響，爰不予調查及一一論列，併此敘明。
柒、據上論結，原告之訴為一部有理由、一部無理由，依勞動事
    件法第15條、第44條第1項、第2項、民事訴訟法第79條，第
    85條第1項本文，判決如主文。 
中　　華　　民　　國　　110 　年　　7 　　月　　15　　日
                  勞動法庭    法　官　徐沛然
以上正本係照原本作成。
如對判決上訴，應於判決送達後20日內向本院提出上訴狀。如委
任律師提起上訴者，應一併繳納上訴審裁判費。
中　　華　　民　　國　　110 　年　　7 　　月　　15　　日
                              書記官  蔡明株